【裁判字號】    99,易,1485
【裁判日期】    990630
【裁判案由】    竊盜
【裁判全文】
臺灣臺北地方法院刑事判決              99年度易字第1485號
公  訴  人  臺灣臺北地方法院檢察署檢察官
被      告  乙○○
上列被告因偽造文書等案件，經檢察官提起公訴（99年度偵字第
8590號），被告於準備程序中就被訴事實為有罪之陳述，經本院
合議庭裁定改用簡式審判程序，判決如下：
    主  文
乙○○竊盜，處有期徒刑肆月；又行使偽造私文書，足以生損害
於他人，處有期徒刑玖月；又行使偽造私文書，足以生損害於他
人，處有期徒刑陸月；又竊盜，處有期徒刑月；又行使偽造私
文書，足以生損害於他人，處有期徒刑月；又竊盜，處有期徒
刑月。應執行有期徒刑壹年陸月。
    事  實
一、乙○○於民國98年8 月初某日時許，在臺北縣三重市○○街
    附近，見甲○○（民國14年生）年紀大，主動上前搭訕聊天
    ，甲○○不疑有他，便帶其一同返回位在臺北縣三重市○○
    街152 號4 樓之住處，乙○○見桌上放置有甲○○所有臺灣
    銀行三重分行、中華郵政股份有限公司三重郵局之存摺各1
    本，及王美惠所有臺灣銀行大雅分行存摺1 本及甲○○、郭
    光輝、陳谷華印章3 枚，竟意圖為自己不法所有，基於竊盜
    之犯意，將上開存摺及印章一併竊取得手後，（一）意圖為
    自己不法之所有，基於詐欺取財及偽造私文書後持以行使之
    犯意，接續於如附表一所示時間、地點，盜用上開甲○○之
    印章，偽造提款單後持向如附表一所示之三重正義郵局、臺
    北火車站郵局、臺北漢中街郵局行使，並出示竊得之上開甲○○存摺，以上開詐術使上開各郵局之承辦人員均陷於錯誤
    ，誤認係甲○○本人欲提款，因而詐領得甲○○所有如附表
    一所示存摺內之存款共計新臺幣（下同）545,000 元，得手
    後花用殆盡，足生損害於甲○○及上開郵局管理存款之正確
    性；（二）復意圖為自己不法之所有，基於詐欺取財及偽造
    私文書後持以行使之犯意，接續於如附表二所示時間、地點
    ，亦盜用上開甲○○之印章，偽造提款單後持向如附表二所
    示之臺灣銀行三重分行行使，併出示竊得之上開甲○○存摺
    ，以上開詐術使上開銀行承辦人員陷於錯誤，均誤認係甲○○本人欲提款，因而詐領得甲○○所有如附表二所示存摺內
    之存款共計139,500 元，得手後花用殆盡，足生損害於甲○○及上開銀行管理存款之正確性。
二、乙○○又於99年1 月8 日某時許，在臺北市○○○路○ 段11
    4 號中華郵政股份有限公司臺北郵局內，見丁○○（2 年生
    ）年事已高，欲臨櫃提領現金，方委請乙○○代為填寫提款
    單之機會，竟意圖為自己不法所有，基於詐欺取財及偽造私
    文書後持以行使之犯意，先趁機以盜蓋丁○○印章之方式偽
    造兩張提款單後，並另意圖為自己不法之所有，基於竊盜之
    犯意，在郵局之櫃臺竊取丁○○所有之中華郵局北門支局存
    摺1 本後，承前偽造私文書後持以行使之犯意，接續於如附
    表三所示時間、地點，持上開偽造之提款單向如附表三所示
    之臺北北門郵局行使，同時出示竊得之丁○○存摺，以上開
    詐術使上開郵局承辦人員陷於錯誤，誤認係丁○○本人欲提
    款，因而詐領得丁○○所有如附表三所示存摺內之存款共計
    50,000元，得手後旋花用殆盡，足生損害於丁○○及上開郵
    局管理存款之正確性。
三、乙○○再於99年4 月2 日下午15時許，在臺北市中正區○○○路○ 段70巷8 弄9 號1 樓，見丙○○（15年生）年長行動
    不便且未關大門，便進入屋內與丙○○搭訕，意圖為自己不
    法之所有，基於竊盜之犯意，伺機竊取丙○○所有置放在褲
    子口袋內之皮夾（內有5 萬元）後即行逃逸，丙○○大喊搶
    劫，鄰居聽見幫忙追趕，嗣恰臺北市政府警察局中正第二分
    局泉州街派出所巡邏員警經過，便在臺北市○○區○○街15
    2 巷口當場查獲乙○○，並在乙○○隨身背包內扣得甲○○
    所有臺灣銀行三重分行存摺1 本、王美惠所有臺灣銀行大雅
    分行存摺1 本、丁○○所有臺北郵局北門支局存摺3 本及甲○○、郭光輝、陳谷華印章各1 枚，因而循線得知上情。
四、案經丙○○、甲○○輔助人李恩賜訴由臺北市政府警察局中
    正第二分局報請臺灣臺北地方法院檢察署檢察官偵查起訴，
    於本院準備程序進行中，乙○○先就被訴事實為有罪之陳述
    ，經合議庭裁定改行簡式審判程序。
    理  由
一、上開犯罪事實，業據被告乙○○坦承不諱（見本院卷第8 頁
    反面、第22頁反面），核與告訴人丙○○於警詢中（見臺灣
    臺北地方法院檢察署99年度偵字第8590號卷，下稱偵卷第10
    頁至第11頁）、丁○○於警詢中（見偵卷第93頁至第95頁）
    及告訴人甲○○輔助人李恩賜於警詢與偵查中（見偵卷第13
    頁至第14頁、第98頁至第99頁）所指述之情節相符，且有中
    華郵政股份有限公司臺北郵局函送丁○○歷史交易清單及變
    更帳戶事項申請書（見偵卷第59頁至第63頁）、臺灣銀行大
    雅分行函送王美惠帳號消戶資料（見偵卷第66頁至第69頁）
    、臺灣銀行三重分行函送甲○○開戶資料及帳戶交易明細（
    見偵卷第74頁至第79頁）、中華郵政股份有限公司函送甲○○開戶資料、變更帳戶事項申請書、提款單、歷史交易清單
    （見偵卷第82頁至第87頁）等件在卷可稽，另有告訴人甲○○之臺灣銀行三重分行存摺與印章、告訴人丁○○之臺北北
    門郵局存摺、王美惠之臺灣銀行大雅分行存摺與印章扣案可
    佐，是被告任意性自白有上開證據足資佐證，堪認與事實相
    符，應予採信。綜上，本案事證明確，被告犯行洵堪認定，
    應予依法論罪科刑。
二、核被告所為，係犯刑法第320 條第1 項之竊盜既遂罪、同法
    第216 條、第210 條之行使偽造私文書罪及同法第339 條第
    1 項詐欺取財罪。被告在前開提款單上盜蓋「甲○○」、「
    丁○○」之印章，係偽造私文書之部分行為，而偽造私文書
    之低度行為亦應為行使偽造私文書之高度行為吸收，是均不
    另論罪。又被告於如附表一所示之期間內，陸續4 次以盜蓋
    「甲○○」印章之方式偽造如附表一所示之提款單後，持向
    如附表一所示郵局進行詐欺取財既遂之行為，時、地均密接
    ，且侵害法益均同一，依一般社會觀念，難以強行分割，在
    刑法評價上，應視為數個舉動之接續施行，為接續犯；又被
    告於如附表二所示之期間內，陸續3 次以盜蓋「甲○○」印
    章之方式偽造如附表二所示之提款單後持向如附表二所示之
    銀行進行詐欺取財既遂之行為，時、地均密接，且侵害法益
    均同一，依一般社會觀念，難以強行分割，在刑法評價上，
    亦應視為數個舉動之接續施行，是為接續犯；另被告於如附
    表三所示之期間內，陸續4 次以盜蓋「甲○○」印章之方式
    偽造如附表三所示之提款單後持向如附表三所示郵局進行詐
    欺取財既遂之行為，時、地均密接，且侵害法益均同一，依
    一般社會觀念，難以強行分割，在刑法評價上，仍視為數個
    舉動之接續施行，屬接續犯。另就上開所為行使偽造私文書
    及詐欺取財犯行，屬於一行為觸犯數罪名之想像競合犯，應
    依刑法第55條規定，從罪刑較重之行使偽造私文書罪論處。
    又被告就告訴人甲○○部分所犯上開竊盜既遂、兩次行使偽
    造私文書罪；告訴人丁○○部分所犯上開竊盜既遂、行使偽
    造私文書罪；告訴人丙○○部分所犯上開竊盜既遂罪，其犯
    意均屬各別，行為亦不同，則應予分論併罰。爰審酌被告從
    未有任何犯罪紀錄，有臺灣高等法院被告前案紀錄表在卷可
    稽（見本院卷第5 頁至第6 頁），素行堪稱良好，且正值壯
    年，身體健全，智識程度為國中畢業，原應以己力循正當途
    徑獲取財物，竟貪圖他人錢財，利用告訴人3 人年事已高，
    需要他人關懷或協助之機會，不但趁機竊取告訴人3 人之上
    開財物，嗣更利用所竊得之存摺、印章偽造私文書即提款單
    ，進而持向前開金融機構行使，使金融機構承辦人員陷於錯
    誤，藉此分別詐得上開所示數額之金錢，之後更花用殆盡，
    破壞社會治安甚鉅，且嚴重傷害人與人相處間最基本之信任
    關係，行為極為惡劣，暨雖因被告犯罪後已坦承全部犯行，
    亦曾口頭表示悔意，但至今並未對告訴人3 人所生之損失，
    為任何賠償，是其犯後態度難稱良好等一切情狀，分別量處
    如主文所示之刑。另依刑法第51條第5 款規定，定其應執行
    之刑。
四、據上論斷，應依刑事訴訟法第273 條之1 第1 項、第299 條
    第1 項前段，刑法第320 條第1 項、第216 條、第210 條、
    第339 條第1 項、第55條、第51條第5 款，刑法施行法第1
    條之1 ，判決如主文。
本案經檢察官楊婉鈺到庭執行職務。
中    華    民    國    99    年    6     月   30    日
                  刑事第十七庭法  官  葉力旗
上正本證明與原本無異。
如不服本判決，應於判決送達後10日內向本院提出上訴狀 (應抄
附繕本)。
                              書記官    林碧華
中    華    民    國    99    年    6    月    30    日
附錄本案論罪科刑法條全文：
（一）中華民國刑法第320條
意圖為自己或第三人不法之所有，而竊取他人之動產者，為竊盜
罪，處 5 年以下有期徒刑、拘役或 5 百元以下罰金。
意圖為自己或第三人不法之利益，而竊佔他人之不動產者，依前
項之規定處斷。
前二項之未遂犯罰之。
（二）中華民國刑法第210條
偽造、變造私文書，足以生損害於公眾或他人者，處5年以下有
期徒刑。
（三）中華民國刑法第216條
行使第210條至第215條之文書者，依偽造、變造文書或登載不實
事項或使登載不實事項之規定處斷。
（四）中華民國刑法第339條
意圖為自己或第三人不法之所有，以詐術使人將本人或第三人之
物交付者，處5年以下有期徒刑、拘役或科或併科1,000元以下罰
金。
以前項方法得財產上不法之利益或使第三人得之者，亦同。
前二項之未遂犯罰之。
附表一：
┌──┬───┬────┬────┬─────┬─────────┐
│編號│被害人│盜領時間│盜領地點│金額（元）│存摺及帳號        │
├──┼───┼────┼────┼─────┼─────────┤
│1   │甲○○│980812  │三重正義│285,000   │中華郵政三重忠孝路│
│    │      │        │郵局    │          │支局00000000000000│
│    │      │        │        │          │號                │
├──┼───┼────┼────┼─────┼─────────┤
│2   │同上  │980812  │臺北火車│ 85,000   │同上              │
│    │      │        │站郵局  │          │                  │
├──┼───┼────┼────┼─────┼─────────┤
│3   │同上  │980813  │臺北漢中│160,000   │同上              │
│    │      │        │街郵局  │          │                  │
├──┼───┼────┼────┼─────┼─────────┤
│4   │同上  │980907  │臺北火車│ 15,000   │同上              │
│    │      │        │站郵局  │          │                  │
├──┼───┴────┴────┴─────┴─────────┤
│總計│                            545,000                       │
└──┴─────────────────────────────┘
附表二：
┌──┬───┬────┬────┬─────┬─────────┐
│編號│被害人│盜領時間│盜領地點│金額（元）│存摺及帳號        │
├──┼───┼────┼────┼─────┼─────────┤
│1   │甲○○│981103  │臺灣銀行│110,000   │臺灣銀行三重分行  │
│    │      │        │三重分行│          │000000000000000號 │
├──┼───┼────┼────┼─────┼─────────┤
│2   │同上  │981106  │同上    │ 15,000   │同上              │
├──┼───┼────┼────┼─────┼─────────┤
│3   │同上  │981207  │同上    │ 14,500   │同上              │
├──┼───┴────┴────┴─────┴─────────┤
│總計│                            139,500                       │
└──┴─────────────────────────────┘
附表三：
┌──┬───┬────┬────┬─────┬─────────┐
│編號│被害人│盜領時間│盜領地點│金額（元）│存摺及帳號        │
├──┼───┼────┼────┼─────┼─────────┤
│1   │丁○○│990121  │臺北北門│ 35,000   │臺北北門郵局第    │
│    │      │        │郵局    │          │00000000000000號  │
├──┼───┼────┼────┼─────┼─────────┤
│2   │同上  │990204  │同上    │ 15,000   │同上              │
│    │      │        │        │          │                  │
├──┼───┴────┴────┴─────┴─────────┤
│總計│                              50,000                      │
└──┴─────────────────────────────┘

司法院資訊處製作；財團法人民間司法改革基金會備份。
